【裁判字號】    99,抗,781
【裁判日期】    990603
【裁判案由】    聲明異議
【裁判全文】
臺灣高等法院民事裁定                   99年度抗字第781號
抗告人  己○○○
        乙 ○ ○
        丁 ○ ○
        庚 ○ ○
        戊 ○ ○
        甲 ○ ○
        丙 ○ ○
上列抗告人因與相對人寅○○、簡玉系、壬○○、辛○○、子○
○、癸○○、丑○○○間拆屋交地強制執行事件聲明異議，對於
中華民國99年4月15日臺灣宜蘭地方法院99年度執事聲字第1號裁
定提起抗告，本院裁定如下：
    主  文
抗告駁回。
抗告程序費用由抗告人負擔。
    理  由
一、本件抗告人主張：相對人前起訴請求伊拆屋還地，經判決確
    定伊應將宜蘭縣羅東鎮○○段30、31地號土地上如附圖所示
    編號C、E部分（下稱系爭土地，其餘部分非本件異議範圍）
    上建物拆除，伊已自行將系爭土地上建物拆除，然原法院竟
    命伊尚須將系爭土地下之化糞池污水排水管及自來水管線及
    附圖所示編號C 部分鐵架雨遮下地面所鋪設之水泥廣場上水
    泥拆除，然伊於前開31地號土地上如附圖編號B1部分有地上
    權並已建築建物，如不能利用系爭土地增設管線，即無法完
    整利用該B1部分土地，依民法第786條、第787條第1項、第7
    88條、99年2月3日修正前第833條及增訂之第800條之1 等規
    定，伊就系爭土地有管線安設權、通行權及開路權，且伊係
    於相對人取得系爭執行事件執行名義後始設置系爭管線，為
    執行名義確定判決事實審言詞辯論終結後所生之新事實，應
    非系爭執行事件執行名義效力所及，原法院擴張系爭執行事
    件執行名義之範圍，仍命伊遷移拆除系爭管線，有欠妥適。
    另附圖所示編號C 部分鐵架雨遮下地面所鋪設之水泥廣場部
    分，並非建築物，且其存在實不影響相對人等就系爭土地之
    所有權能或利用收益權能，原法院強令伊拆除，顯非妥適等
    語，對於原法院所為命抗告人應就附圖所示編號C、E部分下
    方系爭管線，及編號C 部分表面所鋪設水泥廣場部分自動履
    行之執行命令聲明異議，並提起本件抗告，求為廢棄原裁定
    。
二、按強制執行應依執行名義為之，強制執行法第4 條定有明文
    。又土地所有權，法令有限制外，於其行使有利益之範圍內
    ，及於土地之上下，民法第773 條前段亦有明文。本件執行
    名義之確定判決就編號Ｃ部分雖僅判決抗告人應將其上鐵架
    雨遮拆除，返還該部分土地予相對人，然抗告人既有返還系
    爭土地之義務，自有將該鐵架雨遮及其上鋪設之水泥廣場拆
    除後，將完整之土地返還相對人之義務（司法院36年院解字
    第3583號解釋、最高法院44 年台抗字第6號判例參照）。又
    執行名義既命抗告人應返還系爭土地，則抗告人即有交付完
    整之系爭土地予相對人之義務，縱令其於執行名義成立後，
    始鋪設前開化糞池污水排水管及自來水管線，然此為抗告人
    加強對於系爭土地之占有而已，並無使兩造間發生新的權利
    義務關係之效果，即令兩造間已因此發生新的權利義務，亦
    非當然得排除原執行名義之效力，對於抗告人應返還系爭土
    地予相對人之義務，不生影響，故原法院命抗告人拆除前開
    管線及水泥廣場，均無不合。至於抗告人基於附圖Ｂ1 地上
    權人地位，如何主張對於系爭土地之通行權，事涉實體權利
    義務關係，非執行法院所得審究，抗告人據此指摘原裁定未
    審酌其鄰地通行權為不當，亦非可採。是抗告意旨指摘原裁
    定不當，聲明廢棄，為無理由，應駁回其抗告。
三、據上論結，本件抗告為無理由。爰裁定如主文。
中    華    民    國    99    年    6     月    3     日
                    民事第七庭
                        審判長法  官  鄭三源
                              法  官  邱  琦
                              法  官  呂太郎
正本係照原本作成。
不得再抗告。
中    華    民    國    99    年    6     月    3     日
                              書記官  黃千鶴

司法院資訊處製作；財團法人民間司法改革基金會備份。
